【裁判字號】    98,上訴,286
【裁判日期】    980402
【裁判案由】    毒品危害防制條例
【裁判全文】
臺灣高等法院刑事判決                 98年度上訴字第286號
上  訴  人  臺灣新竹地方法院檢察署檢察官
上  訴  人
即  被  告  甲○○
                    （現另案於臺灣新竹監獄執行中）
上列上訴人因被告毒品危害防制條例案件，不服臺灣新竹地方法
院97年度訴緝字第33號，中華民國97年11月28日第一審判決（起
訴案號：臺灣新竹地方法院檢察署96年度毒偵字第718 號），提
起上訴，本院判決如下：
    主  文
原判決撤銷。
甲○○施用第一級毒品，累犯，處有期徒刑捌月，減為有期徒刑
肆月，如易科罰金以新台幣壹仟元折算壹日，扣案海洛因壹包（
毛重零點參公克）沒收銷燬之；又施用第二級毒品，累犯，處有
期徒刑陸月，如易科罰金以新台幣壹仟元折算壹日，減為有期徒
刑參月，如易科罰金以新台幣壹仟元折算壹日。應執行有期徒刑
陸月，如易科罰金以新台幣壹仟元折算壹日，扣案海洛因壹包（
毛重零點參公克）沒收銷燬之。
    事    實
一、甲○○於民國87年5 月間，因施用毒品案件，經台灣新竹地
    方法院裁定送觀察、勒戒後，認無繼續施用毒品之傾向，而
    由該院於87年9 月28日，以87年度易字第808 號為免刑判決
    ，嗣於87年10月26日確定。又於93年1 月間，因施用毒品案
    件，經該院以93年度毒聲字第9 號裁定送勒戒處所觀察、勒
    戒後，因認有繼續施用毒品之傾向，復經該院以93年度毒聲
    字第50號裁定令入戒治處所施以強制戒治1 年，於93年2 月
    20日入所執行，嗣於93年9月15日已無繼續強制戒治必要、
    停止戒治出所，並經檢察官於93年9月23日，以93年度戒毒
    偵字第46號為不起訴處分確定。又於93年10月間，因施用毒
    品案件，經該院以93年度易字第673號宣示判決筆錄判處有
    期徒刑4月，嗣於93年12月30日確定，於94年6月28日易科罰
    金執行完畢。又於94年2月間，因施用毒品案件，經該院於
    94年6月24日，以94年度竹簡字第532號刑事簡易判決判處有
    期徒刑5月，嗣於94年7月11日確定，於94年11月22 日入監
    執行，並於95年4月21日縮刑期滿執行完畢。
二、詎其仍不知戒慎其行，於前開強制戒治處分執行完畢釋放後
    5 年內，分別基於施用第一級毒品海洛因、第二級毒品安非
    他命之犯意，於96年4 月23日下午1 時許，在新竹縣湖口鄉
    和興村某建築工地內，以將第一級毒品海洛因摻於香菸內吸
    食之方式非法施用第一級毒品海洛因1 次；另於96年4 月23
    日17時30分往前回溯96小時內之某時，在不詳地點，以將第
    二級毒品安非他命置放於吸食器內加熱吸食煙霧之方式非法
    施用第二級毒品安非他命1 次。嗣於96年4 月23日17時30分
    許，在新竹縣湖口鄉○○村○○路76巷口處為警查獲，並當
    場扣得第1 級毒品海洛因1 包（毛重0.3 公克），而經採其
    尿液檢驗結果呈嗎啡、安非他命及甲基安非他命陽性反應而
    查悉上情。
三、案經新竹縣警察局竹北分局報請臺灣新竹地方法院檢察署檢
    察官偵查起訴。
    理  由
一、訊據上訴人即被告甲○○對於上揭犯罪事實，於原審及本院
    均坦承不諱，並有詮昕科技股份有限公司出具之濫用藥物尿
    液檢驗報告附卷可稽，被告自白有與之相符之證據佐之，其
    自白應與事實相符，本件事證明確，被告施用第一、二級毒
    品犯行堪以認定，應予依法論科。
二、核被告甲○○所為，分別係犯毒品危害防制條例第10條第1
    、2 項之施用第一、二級毒品罪。其施用前持有第一、二級
    毒品海洛因、安非他命之低度行為，分別為其施用第一、二
    級毒品海洛因、安非他命之高度行為所吸收，均不另論罪。
    被告所犯上開二罪，犯意各別，行為不同，應予分論併罰。
    。又被告有如犯罪事實欄所載之前案紀錄等情，有本院被告
    前案紀錄表在卷可參，其於5年內故意再犯本件有期徒刑以
    上之上開2罪，均為累犯，分別應依刑法第47條第1項規定加
    重其刑。
三、原審對於被告予以論罪科刑，雖非無見。惟按中華民國九十
    六年罪犯減刑條例於96年7 月4 日制定公布，並於同年月16
    日生效施行，其第5 條規定：「本條例施行前，經通緝而未
    於中華民國96年12月31日以前自動歸案接受偵查、審判或執
    行者，不得依本條例減刑。」係指於該條例生效施行前經通
    緝，而未於96年12月31日前自動歸案者，不得依該條例之規
    定減刑而言；故於上開條例生效施行（即96年7月16日）後
    始發布通緝者，自不受該條不得減刑規定之限制。經查本件
    被告施用第一、二級毒品之犯罪時間分別係96年4月23日下
    午1時許及同日17時30分往前回溯96小時內之某時，且原審
    判處所宣告之刑，皆非中華民國九十六罪犯減刑條例第3條
    規定不予減刑之範圍，而被告本件施用毒品犯行經檢察官於
    96年5月30日提起公訴後，原審因屢次傳喚及拘提未到，迄
    96年10月8日始以96年度新院雲刑仁緝字第121號發布通緝，
    此有臺灣新竹地方法院通緝稿（原審卷第36頁）在卷可稽。
    從而，被告本件犯行乃是在上開條例之減刑基準日（即96
    年4月24日）之前所為，且被告係上開條例生效施行（即96
    年7月16日）後之96年10月8日始遭通緝，則本件原審法院自
    應依前揭條例而減輕被告之刑責，原審法院就此竟未加審酌
    ，當有適用法律錯誤之違法。被告及檢察官上訴意旨均指摘
    及此，皆為有理由，本院爰將原審判決予以撤銷改判。
四、本院爰審酌毒品海洛因、安非他命戕害吸食者之身心甚鉅，
    被告竟無視法律之禁止而施用，其經觀察勒戒後仍未戒除毒
    癮，此次又觸犯施用第一、二級毒品海洛因、安非他命之犯
    行，顯見其自制力薄弱，兼衡其犯後坦承犯行，態度尚可等
    一切情狀，分別量處施用第一級毒品部分有期徒刑8 月，施
    用第二級毒品部分有期徒刑6 月，就施用第二級毒品部分並
    諭知易科罰金之折算標準。茲查本件被告施用第一、二級毒
    品之犯罪時間分別係96年4 月24日以前，且所經判處之刑，
    皆非中華民國九十六罪犯減刑條例第3 條規定不予減刑之範
    圍，自應分別依法各減刑二分之一，並分別諭知易科罰金之
    折算標準，且定其應其應執行之刑為有期徒刑6 月，並諭知
    易科罰金之折算標準。扣案之第一級毒品海洛因1 包（毛重
    0.3 公克），應依毒品危害防制條例第18條第1 項前段之規
    定宣告沒收銷燬之。
五、據上論斷，應依刑事訴訟法第369 條第1 項前段、第364 條
    、第299 條第1 項前段，毒品危害防制條例第10條第1 項、
    第2 項、第18條第1 項前段，刑法11條前段、第47條第1 項
    、第41條第1 項前段、第2 項、第51條第5 款，中華民國九
    十六年罪犯減刑條例第2 條1 項第3 款、第7 條、第9 條，
    判決如主文。
本案經檢察官周志榮到庭執行職務。
中    華    民    國    98    年    4     月    2    日
            刑事第九庭審判長法  官  陳貽男
                            法  官  何信慶
                            法  官  周盈文
以上正本證明與原本無異。
如不服本判決，應於收受送達後10日內向本院提出上訴書狀，其
未敘述上訴之理由者並得於提起上訴後10日內向本院補提理由書
（均須按他造當事人之人數附繕本）「切勿逕送上級法院」。
施用第二級毒品部分不得上訴。
                            書記官  余姿慧
中    華    民    國    98    年    4     月    2    日
附錄：本案論罪科刑法條全文
毒品危害防制條例第10條第1項、第2項
施用第一級毒品者，處6月以上5年以下有期徒刑。
施用第二級毒品者，處3年以下有期徒刑。


司法院資訊處製作；財團法人民間司法改革基金會備份。
